【裁判字號】    97,簡上,37
【裁判日期】    970527
【裁判案由】    毀棄損壞等
【裁判全文】
臺灣雲林地方法院刑事判決              97年度簡上字第37號
公  訴  人  臺灣雲林地方法院檢察署檢察官
上訴人即
被      告  甲○○
上列上訴人即被告因毀棄損壞等案件，不服本院斗六簡易庭96年
度六簡字第491 號中華民國96年12月31日第一審判決（聲請簡易
判決處刑案號：96年度偵字第1637號），提起上訴，本院管轄之
第二審合議庭改依通常程序自為第一審判決如下：
    主  文
原判決關於甲○○部分撤銷。
甲○○無罪。
    理  由
壹、程序部分
一、按檢察官請以簡易判決處刑之案件，經法院認為有第451 條
    之1 第4 項但書之情形者，應適用通常訴訟程序審判之，刑
    事訴訟法第452 條定有明文；且對於簡易判決之上訴，準用
    刑訴法第3 編第1 章及第2 章之規定。管轄第二審之地方法
    院合議庭受理簡易判決上訴案件，應依通常程序審理。其認
    案件有刑訴法第452 條之情形者，應撤銷原判決，逕依通常
    程序為第一審判決，法院辦理刑事訴訟簡易程序案件應行注
    意事項第14項亦規定詳盡。本件檢察官就上訴人即被告甲○
    ○涉犯傷害犯行聲請簡易判決處刑，經本院審理後，認應為
    無罪之諭知（詳如後述），而有刑事訴訟法第451 條之1 第
    4 項但書第3 款之情形，依前揭規定，自應由本院合議庭逕
    依通常程序審理後，自為第一審判決。
二、證據能力之認定
  (一)按被告以外之人於審判外之言詞或書面陳述，除法律有規定
    者外，不得作為證據；又被告以外之人於檢察事務官、司法
    警察官或司法警察調查中所為之陳述，與審判中不符時，其
    先前之陳述具有較可信之特別情況，且為證明犯罪事實存否
    所必要者，得為證據，刑事訴訟法第159 條第1 項、第159
    條之2 分別定有明文。本件被告爭執告訴人乙○○於警詢及
    檢察事務官調查中所為陳述之證據能力，經查，告訴人前開
    陳述，除關於其於案發當日所穿上衣部分，核與其於審判中
    之證述不符外，其餘陳述均與審判中之證述大致相符，且本
    院亦查無告訴人先前之陳述有何較可信之特別情況，則依前
    揭規定，應認告訴人於警詢及檢察事務官調查中所為陳述均
    無證據能力。
  (二)被告提出臺灣高等法院臺南分院95年度上易字第183 號判決
    書聲請作為證據使用，檢察官則以該案與本件待證事實並無
    關聯性，而爭執其證據能力。經查，臺灣高等法院臺南分院
    上開案件係針對被告與告訴人於民國94年6 月18日，在被告
    位於雲林縣古坑鄉高林村高林142 號之住處所發生之衝突而
    為判決，與本件案發時間相距已久，地點亦有不同，難認兩
    案間有何關聯性，是臺灣高等法院臺南分院上開判決於本案
    應無證據能力可言。
  (三)按被告以外之人於審判外之陳述，雖不符前4 條之規定，而
    經當事人於審判程序同意作為證據，法院審酌該言詞陳述或
    書面陳述作成時之情況，認為適當者，亦得為證據，刑事訴
    訟法第159 條之5 第1 項定有明文。其立法意旨在於傳聞證
    據未經當事人之反對詰問予以核實，原則上先予排除。惟若
    當事人已放棄反對詰問權，於審判程序中表明同意該等傳聞
    證據可作為證據，基於尊重當事人對傳聞證據之處分權，及
    證據資料愈豐富，愈有助於真實發現之理念，且強化言詞辯
    論主義，使訴訟程序得以順暢進行，上開傳聞證據亦均具有
    證據能力。經查，被告及檢察官就本院所引用其餘被告以外
    之人於審判外之陳述，於審判程序均同意作為證據，且本院
    審酌此等證據資料作成時之情況，均無不法之情事，且與待
    證事實具有關聯性，認為適宜作為本案之證據，故均有證據
    能力。
貳、實體部分
一、聲請簡易判決處刑意旨略以：被告甲○○與告訴人乙○○係
    前夫與前妻關係，平日不睦，渠等於96年2 月21日上午10時
    許，在雲林縣古坑鄉高林村高林145 之4 號前相遇後，即發
    生口角，告訴人竟基於毀損被告所有之腳踏車之犯意，徒手
    拉扯該腳踏車車頭，致其輪圈變形、車籃掉落而不堪使用（
    此部分未據上訴，業已確定），被告則基於傷害告訴人之犯
    意，將該腳踏車推向告訴人之身體，告訴人因此受壓倒地，
    受有兩手腕內側挫傷腫脹、兩膝挫傷腫脹瘀青之傷害，右眼
    則因該腳踏車把手之撞擊，受有鞏膜外傷及部分脫落之傷害
    ，因認被告涉犯刑法第277 條第1 項之傷害罪嫌。
二、按犯罪事實應依證據認定之，無證據不得認定犯罪事實；又
    不能證明被告犯罪者，應諭知無罪之判決，刑事訟訴法第15
    4 條第2 項、第301 條第1 項分別定有明文。次按認定不利
    於被告之事實，須依積極證據，苟積極證據不足為不利於被
    告事實之認定，即應為有利於被告之認定，更不必有何有利
    之證據；再事實之認定，應憑證據，如未能發現相當證據，
    或證據不足以證明，自不能以推測或擬制之方法，以為裁判
    之基礎；又被害人所述被害情形如無瑕疵可指，而就其他方
    面調查又與事實相符，其供述始足據為判決之基礎；且告訴
    人之告訴，係以使被告受刑事訴追為目的，是其陳述是否與
    事實相符，仍應調查其他證據以資審認，最高法院30年上字
    第816 號、40年臺上字第86號、32年上字第657 號、52年臺
    上字第1300號分別著有判例可資參照。
三、本件檢察官認被告涉有上開罪嫌，係以告訴人之指述、卷附
    洪揚醫院及林嘉祥眼科診所之診斷證明書各1 紙、告訴人受
    傷照片2 張、洪揚醫院97年4 月7 日97洪字第018 號函暨所
    附告訴人急診病歷各1 份、腳踏車修繕收據1 紙、腳踏車損
    壞照片2 張等為其論罪之依據。訊據被告堅詞否認上開犯行
    ，辯稱：案發當日伊騎乘腳踏車由高林村往古坑鄉○○村○
    路上，遭告訴人開車攔阻欲找伊理論，並口出穢語罵三字經
    ，且作勢欲毆打伊，復抓住伊踏腳車，不讓伊離開，伊不得
    已只好放棄腳踏車，告訴人遂自行跌倒在地，伊並未動手傷
    害告訴人，亦無傷害之犯意，且當天係大年初4 ，天氣寒冷
    ，告訴人應該穿著厚重之衣服，在拉扯中跌坐在地上，應該
    不至於造成前揭擦傷等語。經查：
  (一)被告與告訴人係前夫與前妻關係，兩人平日不睦，告訴人於
    案發日當日即96年2 月21日上午10時許，駕車行經雲林縣古
    坑鄉高林村高林145 之4 號前，欲前往被告住處與之理論時
    ，適遇被告騎乘腳踏車外出而經過該處，告訴人即下車攔阻
    被告，並質問被告為何打電話至其住處陳述不實之事，惟被
    告不願理會告訴人，仍欲離開現場，告訴人即以手抓住該腳
    踏車車頭，阻止被告離去等情，業據告訴人於本院審理中證
    述在卷，且為被告所不否認，自堪以認定。
  (二)告訴人雖於本院審理中證稱：其在阻止被告離去之過程中，
    遭被告將上開腳踏車抬起用力推向其，致其側倒在地，膝蓋
    與地面摩擦受傷，且該腳踏車之手把插到右眼，造成眼膜脫
    落，另手腕內側受傷則係與地面或腳踏車摩擦所致等情，惟
    查：
    (1)告訴人於案發當日至洪揚醫院急診，經醫師診斷其受有兩
      手腕內側挫傷腫脹（各約3 ×3 公分）、兩膝挫傷腫脹瘀
      青（各約7 ×7 公分）、右眼鞏膜外傷部分脫落（0.41公
      分×）等傷害，並建議其至眼科門診密切追蹤；告訴人復
      於同日至林嘉祥眼科診所就診，亦經醫師診斷其受有右眼
      結膜裂傷、結膜下出血之傷害，此分別有洪揚醫院及林嘉
      祥眼科診所之診斷證明書各1 紙、告訴人眼睛及膝部受傷
      照片各1 張附卷可稽。且經本院向洪揚醫院函查告訴人前
      揭傷勢是否係就診當日所造成，經該院回覆稱：「診視為
      當日所造成之外傷」等語，此亦有該院97年4 月7 日97洪
      字第018 號函暨所附告訴人急診病歷各1 份在卷足憑。又
      觀之上開急診病歷所載告訴人到院時間為「96年2 月21日
      11時11分」，距離案發時間十分緊接，足認告訴人所受前
      揭傷勢確係案發時與被告在雲林縣古坑鄉高林村高林145
      之4 號發生衝突之過程中所造成無誤。且被告亦不否認告
      訴人在上開衝突過程中有跌倒在地並被腳踏車壓在其身上
      之事實，則告訴人所述其眼部受傷係倒地時遭腳踏車手把
      撞擊所致，膝蓋受傷係倒地時與地面摩擦所致，手腕受傷
      係與地面或腳踏車摩擦所致等情，應與事實相符而堪以採
      信。
    (2)告訴人固於上開衝突過程中受有前揭傷害，惟被告堅決否
      認當時有將腳踏車抬起用力推向告訴人之舉動，辯稱：當
      時為了要離開，只好放開腳踏車等語，而告訴人除片面指
      述被告有將腳踏車抬起用力推向其之舉動乙節外，並未提
      出其他證據以供本院查證此部分陳述是否與事實相符；參
      以案發當時係告訴人在路上將被告攔下後欲與之爭論，且
      告訴人在被告欲離開之際，又主動用手抓住被告所騎乘之
      腳踏車車頭，以阻止被告離去等情，已如前述，顯見本件
      衝突起因係告訴人欲迫使被告留下對其所不滿之事當場提
      出說明，而被告自始即不願與告訴人正面交鋒，只希望能
      儘速離開現場，並無意與告訴人爭論或發生肢體衝突；且
      被告所騎乘之腳踏車在告訴人之拉扯中，導致菜籃及前輪
      圈變形之事實，亦有腳踏車修繕收據1 紙及腳踏車損壞照
      片2 張在卷可佐，而告訴人所涉犯之毀損罪嫌，亦經原審
      判決有罪確定在案，由此足見告訴人當時為強行阻擋被告
      離去，其拉扯被告所騎乘之腳踏車之力道不小，被告於此
      情形下，如突然將腳踏車放開，告訴人確有可能因重心不
      穩而自行跌倒，並隨即被腳踏車壓在身上，以致受有前揭
      傷害，是被告辯稱其僅有放開腳踏車乙情，亦無違背常情
      之處；再者，以告訴人與被告平日本即不睦，且告訴人係
      因自認受有委屈而主動找被告理論，豈料被告竟完全不予
      理會，告訴人反而在拉扯被告之腳踏車時跌倒受傷，其內
      心之憤恨可以想見，難免會有將自身受傷之原因完全歸咎
      於被告之動機，是其所指述被告有將腳踏車抬起用力推向
      其乙節，是否確與事實相符，或有誇大不實之處，即有可
      疑，尚難遽以採信。
    (3)本件既不能證明被告在與告訴人對峙之過程中，有將腳踏
      車抬起用力推向告訴人之舉動，則被告在面對告訴人主動
      用手抓住其所騎乘之腳踏車，而強行阻擋其離開現場時，
      為求脫身，而將腳踏車放開之行為，乃一般人之正常反應
      ，且僅屬消極抵抗告訴人之行為，應不能認定係積極侵害
      告訴人之舉動，告訴人雖因此而受有傷害，顯非被告之本
      意，亦難以苛責被告就此有加以防範、注意之義務，是被
      告就告訴人所受前揭傷害應無任何故意或過失可言。
  (三)綜上所述，檢察官所舉前揭證據雖可證明告訴人在阻止被告
    離開現場之過程中受有前揭傷害之事實，但尚不足以證明被
    告當時有將腳踏車抬起用力推向告訴人之行為，被告所辯其
    當時為求離開，只好放開腳踏車乙情，應可採信，則被告主
    觀上既無傷害告訴人之故意，告訴人所受前揭傷害亦不能歸
    責於被告，此外，本院復查無其他積極證據，足資證明被告
    涉有檢察官所指傷害犯行，揆諸首揭法條及判例意旨，不能
    證明被告犯罪，依法應為無罪之諭知。原審未予詳究，遽予
    論罪科刑，尚有未洽。被告上訴意旨否認犯罪，指摘原判決
    不當，為有理由，自應由本院將原判決關於被告傷害部分撤
    銷改判，另為被告無罪之諭知。
據上論斷，應依刑事訴訟法第455 條之1 第1 項、第3 項、第45
2 條、第369 條第1 項前段、第364 條、第301 條第1 項，判決
如主文。
本案經檢察官林豐正到庭執行職務。
中    華    民    國    97    年    5     月    27    日
                  刑事第一庭    審判長法  官  陳宏卿
                                      法  官  楊昱辰
                                      法  官  王雅苑
以上正本證明與原本無異。
如不服本判決，應於判決收受後10日內，向本院提出上訴狀（須
附繕本）。
                                      書記官  張簡純靜
中    華    民    國    97    年    5     月    27    日


司法院資訊處製作；財團法人民間司法改革基金會備份。
